臺灣板橋地方法院刑事判決　　　　　　 100年度訴字第1237號
公　訴　人　臺灣板橋地方法院檢察署檢察官
被　　　告　邱明俊
上列被告因偽造文書等案件，經檢察官提起公訴（100 年度偵緝
字第833 號），本院合議庭裁定改行簡式審判程序，判決如下：
    主  文
邱明俊犯侵占離本人持有物罪，處罰金新臺幣伍仟元，如易服勞
役，以新臺幣壹仟元折算壹日；又犯行使偽造私文書罪，處有期
徒刑月，如易科罰金，以新臺幣壹仟元折算壹日，扣案偽造房
屋租賃契約書壹份沒收；又共同犯收受贓物罪，處有期徒刑月
，如易科罰金，以新臺幣壹仟元折算壹日。有期徒刑部分，應執
行有期徒刑伍月，如易科罰金，以新臺幣壹仟元折算壹日，扣案
偽造房屋租賃契約書壹份沒收。
    事  實
一、邱明俊分別為下列犯行: (一)於民國98年12月2 日至99年3 月
    20日間之某日，在臺北縣蘆洲市（現已改制為新北市蘆洲區
    ○○○道外之「微風運河廣場」附近拾獲吳世昌所有之汽車
    駕照1 張（該汽車駕駛執照係吳世昌於98年12月2 日前之某
    時，在臺北市北投區○○○路○ 段69號前遭竊），竟意圖為
    自己不法之所有，侵占上開脫離吳世昌持有之物。(二)復基於
    行使變造特種文書、行使偽造私文書之犯意，於拾得吳世昌
    所有之汽車駕駛執照後至99年3 月0 日前之某時，撕下上開
    汽車駕駛執照上吳世昌之照片，換貼自身照片於其上，以此
    方式變造該汽車駕駛執照（該汽車駕駛執照未據扣案）。復
    於99年3 月20日前往臺北縣蘆洲市○○路430 號2 樓，冒用
    「吳世昌」之名義，以每月新臺幣（下同）1 萬元之代價向
    鄭建文承租臺北縣五股鄉（現已改制為新北市五股區○○○
    路38號之空屋左半邊，並於房屋租賃契約書上偽造「吳世昌
    」之署名3 枚、指印3 枚，而偽造用以表示「吳世昌」向鄭
    建文承租本案租屋處之房屋租賃契約完成，再持以行使交付
    予鄭建文締結租約，並由邱明俊留存房屋租賃契約書1 份，
    足以生損害於吳世昌、鄭建文及監理機關對於駕駛人資料管
    理之正確性。(三)邱明俊於租得上址後，明知真實姓名不詳綽
    號「姚仔」之成年男子持有之車牌號碼5779-PE 號自用小貨
    車、車牌號碼1801 -EK號自用小貨車均係來路不明之贓物【
    上開車牌號碼5779-PE 號自用小貨車係陳忠政所有，於99年
    5 月18日11時許，在臺北縣林口鄉（現已改制為新北市林口
    區○○○○路1 段62號對面遭竊；車牌號碼1801 -EK號自用
    小貨車係陳文祥所有，於同年月24日22時50分許，在臺北市
    ○○路258 巷與重陽路57巷口處遭竊】，竟與李漢澄（李漢
    澄所涉收受贓物罪嫌，業經判處拘役50日）共同基於收受贓
    物之犯意聯絡，於前揭車輛遭竊後至同年月24日間之某時，
    在上址承租處，向姚仔收受前揭車牌號碼5779-PE 號自用小
    貨車、車牌號碼1801 -EK號自用小貨車。嗣經警於同年月24
    日20時30分許，於上址查獲陳文祥遭竊之上開車輛，並扣得
    5779-PE 車牌2 面、1801 -EK車牌2 面、氣動機1 具、破壞
    剪1 支、砂輪機1 具、活動板手4 支、電鑽2 具、氣焊2 罐
    、空壓機1 台、焊槍1 支、開鎖工具2 支、萬用夾1 支、氣
    動十字起手1 支、虎頭夾1 支、房屋租賃契約書1 份等物，
    始循線查悉上情。
二、案經臺北縣（現已改制為新北市）政府警察局蘆洲分局報告
    臺灣板橋地方法院檢察署檢察官偵查起訴。
    理  由
一、查被告邱明俊所犯係死刑、無期徒刑、最輕本刑為3 年以上
    有期徒刑以外之罪，其於準備程序中就前揭被訴事實為有罪
    之陳述，經受命法官告知簡式審判程序之旨，並聽取其與公
    訴人之意見後，本院合議庭認為適宜由受命法官獨任進行簡
    式審判程序，爰依刑事訴訟法第273 條之1 第1 項規定，裁
    定由受命法官獨任進行簡式審判程序，合先敘明。
二、上揭犯罪事實，業據被告於審理時坦承不諱，核與證人即同
    案被告李漢澄、證人吳世昌、陳文祥、陳忠政、鄭建文、李
    義發證述情節相符，並有臺北縣（現已改制為新北市）政府
    警察局蘆洲分局搜索扣押筆錄、扣押物品目錄表、贓物認領
    保管單、臺北縣政府警察局99年7 月14日北縣警鑑字第0990
    111431號鑑驗書、99年3 月20日房屋租賃契約書各1 份、現
    場查獲照片38張及扣案物照片14張附卷可稽，足認被告自白
    與事實相符，是本案事證明確，被告犯行堪予認定，自應依
    法論科。
三、按刑法第337 條所謂離本人所持有之物，係指物之離其持有
    ，非出於本人之意思者而言，最高法院50年台上字第2031號
    判例意旨可資參照，查本件被告侵占被害人吳世昌之汽車駕
    駛執照，係吳世昌於臺北市北投區○○○路○ 段69號前遭人
    竊取，此經吳世昌於警詢中證述明確，揆諸前揭判例意旨，
    上開被告侵占之物品顯係非出於吳世昌本人之意思而離其持
    有。再偽造署押罪，係指單純偽造簽名、畫押而言，若在制
    式之書類上偽造他人簽名，已為一定意思表示，具有申請書
    或收據等類性質者，則係犯偽造文書罪（最高法院85年度台
    非字第146 號判決參照），本件被告邱明俊冒用「吳世昌」
    之名義偽造房屋租賃契約書，並持向鄭建文行使，已具有表
    示向他人承租房屋之意思表示，自已該當於刑法第216 條、
    第210 條之行使偽造私文書罪。是核被告所為，係犯刑法第
    337 條之侵占離本人持有物罪、刑法第216 條、第212 條之
    行使變造特種文書罪、刑法第216 條、第210 條之行使偽造
    私文書罪及同法第349 條第1 項之收受贓物罪。起訴書認其
    就事實欄一(一)部份，係犯同條之侵占遺失物罪，尚有未洽，
    惟上述2 罪間，係於同法條中予以規範，且其社會基礎事實
    同一，故無變更起訴法條之必要，附此敘明。被告與李漢澄
    就事實欄一(三)收受贓物犯行，有犯意聯絡及行為分擔，均為
    共同正犯。被告於附表所示文件上立契約人（乙方）欄偽造
    「吳世昌」簽名之偽造署押行為係偽造私文書之部分行為；
    其變造特種文書、偽造私文書後復持以行使，其變造、偽造
    之低度行為應為行使變造特種文書、行使偽造私文書之高度
    行為所吸收，均不另論罪。被告以一行使行為同時行使變造
    特種文書、行使偽造私文書，侵害不同法益，而觸犯數罪名
    ；其以一收受贓物行為，同時侵害告訴人陳忠政、陳文祥二
    人之財產法益，觸犯數個收受贓物罪名，均為想像競合犯，
    各應依刑法第55條之規定，從一情節較重之行使偽造私文書
    罪及收受贓物罪處斷。又被告所犯侵占遺失物、行使偽造私
    文書、收受贓物各罪間，犯意各別，行為互殊，應予分論併
    罰。爰審酌被告拾獲告訴人吳世昌所遺失之駕駛執照後，竟
    予以侵占入己，且加以變造駕駛執照及偽造房屋租賃契約並
    持以行使，足生損害於告訴人吳世昌、鄭建文本人，並影響
    交通監理機關管理、核發駕駛執照之正確性，所為實有非當
    ，且被告任意收受來路不明之贓物，間接助長財產犯罪，並
    造成被害人追回財物之困難，所為亦非可取，惟念其無前科
    ，有臺灣高等法院被告前案紀錄表1 份附卷可稽，且犯後坦
    承犯行，已有悔意，所收受之贓物，已有部分業經被害人領
    回，損害已有減輕，有前揭贓物認領保管單在卷可佐，兼衡
    其犯罪之動機、目的、手段、所生危害等一切情狀，分別量
    處如主文所示之刑，並分別諭知易科罰金及易服勞役之折算
    標準，暨就有期徒刑部分定應執行刑併諭知易科罰金之折算
    標準。
四、扣案房屋租賃契約書1 份，係被告邱明俊所有供其為本案犯
    罪所用之物（見臺灣板橋地方法院檢察署100 年度偵緝字第
    833 號卷第15頁），爰依刑法第38條第1 項第2 款規定宣告
    沒收之（含其上偽造之「張世昌」之署名3 枚、指印3 枚亦
    一併沒收）。另扣案之氣動機1 具、破壞剪1 支、砂輪機1
    具、活動板手4 支、電鑽2 具、氣焊2 罐、空壓機1 台、焊
    槍1 支、開鎖工具2 支、萬用夾1 支、氣動十字起手1 支及
    虎頭夾1 支等物，雖經被告供承為其所有，然依卷證資料並
    無證據顯示與被告所為之收受贓物犯行相關，爰均不宣告沒
    收。
據上論斷，應依刑事訴訟法第273 條之1 第1 項、第299 條第1
項前段，刑法第28條、第210 條、第212 條、第216 條、第337
條、第349 條第1 項、第55條、第51條第5 款、第41條第1 項前
段、第42條第3 項前段、第38條第1 項第2 款，刑法施行法第1
條之1 ，判決如主文。
本案經檢察官陳宣每到庭執行職務。
中    華    民    國    100    年    8    月   30    日
                 刑事第四庭   法  官  黃繼瑜
以上判決正本證明與原本無異。
如不服本判決應於收受本判決後10日內向本院提出上訴書狀，並
應敘述具體理由，如未敘述上訴理由者，應於上訴期間屆滿後20
日內補提理由書狀於本院（均須按他造當事人之人數附繕本）「
切勿逕送上級法院」。
                              書記官  謝雪紅
中    華    民    國   100    年    8     月    31    日
附本案論罪科刑法條全文：
中華民國刑法第210條
偽造、變造私文書，足以生損害於公眾或他人者，處 5 年以下
有期徒刑。
中華民國刑法第212條
偽造、變造護照、旅券、免許證、特許證及關於品行、能力服務
或其他相類之證書、介紹書，足以生損害於公眾或他人者，處
1 年以下有期徒刑、拘役或3 百元以下罰金。
中華民國刑法第216條
行使第 210 條至第 215 條之文書者，依偽造、變造文書或登載
不實事項或使登載不實事項之規定處斷。
中華民國刑法第337條
意圖為自己或第三人不法之所有，而侵占遺失物、漂流物或其他
離本人所持有之物者，處5 百元以下罰金。
中華民國刑法第349 條
收受贓物者，處3 年以下有期徒刑、拘役或5 百元以下罰金。
搬運、寄藏、故買贓物或為牙保者，處5 年以下有期徒刑、拘役
或科或併科1 千元以下罰金。
因贓物變得之財物，以贓物論。